臺灣臺中地方法院刑事判決
109年度金訴字第626號
公  訴  人  臺灣臺中地方檢察署檢察官
被      告  陳保愷



                    另案於法務部○○○○○○○○○○○執行中
上列被告因詐欺等案件，經檢察官提起公訴（109年度偵字第348
10號），被告於準備程序進行中就被訴事實為有罪之陳述，經本
院合議庭裁定由受命法官獨任進行簡式審判程序，判決如下：
    主    文
陳保愷犯三人以上共同詐欺取財罪，處有期徒刑壹年貳月。未扣
案之犯罪所得新臺幣壹仟肆佰參拾玖元沒收，於全部或一部不能
沒收或不宜執行沒收時，追徵其價額。
    犯罪事實
一、陳保愷(所涉參與犯罪組織部分，業經臺灣臺南地方檢察署
    檢察官以108年度偵字第21174號、109年度偵字第3354號、
    第3683號提起公訴，經臺灣臺南地方法院109年度訴字第265
    號判決確定，非本案審理範圍）明知「林利愷」、「小旋風
    」、「保力達」、「富貴人生」及其等所屬之詐騙集團成員
    係屬成員3 人以上，以實施詐術為手段，具有持續性、牟利
    性及具有結構性之犯罪組織，竟意圖為自己不法之所有，基
    於3人以上共同詐欺取財及隱匿或掩飾特定詐欺取財犯罪所
    得之洗錢犯意聯絡，於民國108年10月間，加入前述詐欺犯
    罪組織，負責提領由該集團其他成員實施詐欺取財犯罪所得
    之贓款，並約定當日所提領款項之3%作為陳保愷之報酬。謀
    議既定後，由前述犯罪組織之不詳成員，於附表所示之時間
    、方式詐騙簡麗珠，致簡麗珠受騙後，將款項匯至如附表所
    示之金融帳戶，該詐欺集團成員收受款項後，隨即通知「保
    力達」、「小旋風」，並由「保力達」、「小旋風」於108
    年11月26日之前1日，以let's talk聊天軟體(中文名稱：私
    通)群組與陳保愷約定見面之時間、地點。雙方見面後，「
    保力達」、「小旋風」即將附表所示之帳戶金融卡（含提款
    密碼）交予陳保愷，「保力達」、「小旋風」並於同年月26
    日以前述通訊軟體群組發訊息予陳保愷，指示陳保愷至臺中
    提領款項，陳保愷接獲指示後，即自臺南乘坐高鐵至臺中烏
    日高鐵站，並獨自搭乘計程車於附表所示之提領時間、地點
    ，提領附表所示之款項。並以前述通訊軟體與「小旋風」及
    「保力達」聯繫並確認見面之時間及地點後，當面將所提領
    之款項交予「小旋風」及「保力達」，並當場取得提領總額
    3%即新臺幣（下同）1439元之報酬。嗣經簡麗珠發覺遭詐騙
    ，報警處理並經警調閱監視器影像後循線查獲，始知悉上情
    。
二、案經簡麗珠訴由臺中市政府警察局第四分局報告臺灣臺中地
    方檢察署檢察官偵查起訴。
    理    由
一、被告陳保愷所犯係死刑、無期徒刑、最輕本刑為3 年以上有
    期徒刑以外之罪，其於準備程序中先就被訴事實為有罪之陳
    述，經法官告知簡式審判程序之旨，並聽取公訴人及被告之
    意見後，依刑事訴訟法第273 條之1 第1 項規定，經本院合
    議庭裁定進行簡式審判程序審理；且依同法第273 條之2 及
    第159 條第2 項規定，不適用傳聞法則有關限制證據能力之
    相關規定，合先敘明。
二、上開犯罪事實，業經被告於警詢、偵查、本院準備程序及審
    理時坦承不諱，核與證人即告訴人於警詢之證述相符，復有
    職務報告書、被害人帳戶明細及車手提領時間一覽表、內政
    部警政署反詐騙諮詢專線紀錄表、臺北市政府警察局中正第
    二分局思源街派出所陳報單、受理刑事案件報案三聯單、受
    理各類案件紀錄表、受理詐騙帳戶通報警示簡便格式表、簡
    麗珠之台北富邦銀行木柵分行帳號000000000000號存摺封面
    暨內頁影本、帳號0000000000000號交易明細、監視器錄影
    畫面翻拍照片等件在卷可稽，足認被告之自白與事實相符。
    本件事證明確，被告犯行堪以認定，應依法論科。
三、論罪科刑：
　㈠核被告所為，係犯刑法第339 條之4 第1 項第2款之三人以上
    共同詐欺取財罪及洗錢防制法第14條第1 項之一般洗錢罪。
　㈡又按共同實行犯罪行為之人，在合同意思範圍以內，各自分
    擔犯罪行為之一部，相互利用他人之行為，以達其犯罪之目
    的者，即應對於全部所發生之結果，共同負責，不問犯罪動
    機起於何人，亦不必每一階段犯行，均經參與。又關於犯意
    聯絡，不限於事前有所協議，其於行為當時，基於相互之認
    識，以共同犯罪之意思參與者，亦無礙於共同正犯之成立。
    且數共同正犯之間，原不以直接發生犯意聯絡者為限，即有
    間接之聯絡者，亦包括在內。（最高法院98年度台上字第71
    3 號刑事判決參照）。被告參與詐欺集團犯罪組織，負責提
    領由該集團其他成員實施詐欺取財犯罪所得之款項，並上繳
    該詐欺集團之工作，雖未親自參與傳遞詐欺訊息訛詐告訴人
    之行為，然其前開所為，實為其所屬詐欺集團前揭詐欺犯罪
    歷程不可或缺之重要環節，足認被告與其所屬詐欺集團其他
    成員間，係基於三人以上共同詐欺及洗錢之犯意聯絡所為之
    行為分擔，其與詐欺集團之其他成員間，各自分工實行部分
    犯罪行為，且將詐欺集團其他成員所為視為自己所為之犯意
    ，而與其他成員間存有合作、分工之功能性支配關係，以達
    共同詐欺取財目的，其自應就其加入集團後之各個犯罪行為
    ，共負其責。是被告就本案之犯行，與其所屬詐欺集團其他
    成員間，皆有犯意聯絡及行為分擔，應論以共同正犯。
　㈢被告就附表所載之分次提領款項之行為，均係基於同一加重
    詐欺取財或一般洗錢之目的而為，且係於密切接近之時、地
    實施，侵害同一法益，各行為之獨立性薄弱，依一般社會健
    全觀念，在時間差距上，難以強行分開，在主觀上顯係基於
    同一之犯意接續為之，應論以接續之一行為，同時觸犯刑法
    第339條之4第1項第2款之三人以上共同詐欺取財罪及洗錢防
    制法第14條第1 項之洗錢罪，為想像競合犯，應依刑法第55
    條前段規定，從一重論以刑法第339條之4第1項第2款之三人
    以上共同詐欺取財罪論處。
　㈣按想像競合犯之處斷刑，本質上係「刑之合併」。其所謂從
    一重處斷，乃將想像競合犯組成之評價上數罪，合併為科刑
    一罪，其所對應之刑罰，亦合併其評價上數罪之數法定刑，
    而為一個處斷刑。易言之，想像競合犯侵害數法益者皆成立
    犯罪，論罪時必須輕、重罪併舉論述，同時宣告所犯各罪名
    ，包括各罪有無加重、減免其刑之情形，亦應說明論列，量
    刑時併衡酌輕罪部分量刑事由，評價始為充足，然後依刑法
    第55條前段規定「從一重處斷」，非謂對於其餘各罪可置而
    不論。因此，法院決定處斷刑時，雖以其中最重罪名之法定
    刑，做為裁量之準據，惟於裁量其輕重時，仍應將輕罪合併
    評價在內（最高法院108 年度台上字第4405、4408號判決意
    旨參照）。則被告就其所涉一般洗錢罪部分，雖為想像競合
    關係之輕罪，然此罪名並非遭重罪吸收而不復存在，倘有依
    附於該罪名之加重、減輕事由，應詳予列舉斟酌，否則即有
    刑罰評價不足之疑慮。次按洗錢防制法第16條第2 項：「犯
    前2條之罪，在偵查或審判中自白者，減輕其刑。」，經查
    ，被告於偵查、本院審理時均已自白犯罪，是就其所涉一般
    洗錢罪部分，原應依前開洗錢防制法第16條第2 項規定減輕
    其刑，雖被告所犯一般洗錢罪係屬想像競合犯中之輕罪，惟
    本院於後述量刑時仍當一併衡酌該部分減輕其刑事由，附此
    說明。
　㈤爰以行為人之責任為基礎，審酌被告不循正當途徑賺取財物
    ，竟加入詐欺集團，負責提領詐欺集團其他成員實施詐欺取
    財犯罪所得之款項，並上繳詐欺集團之工作，無視政府一再
    宣示掃蕩詐騙集團決心，並以前開方式使其所屬詐騙集團成
    員遂行其財產犯罪之目的，而造成本案告訴人受有損害，同
    時使該等不法份子得以隱匿真實身分及詐欺犯罪所得之去向
    ，減少遭查獲之風險，助長犯罪之猖獗，破壞社會秩序及社
    會成員間之互信基礎甚鉅，行為實值非難；復考量被告犯後
    坦承犯行之犯後態度，並衡以被告於本院審理時自陳之智識
    程度、經歷（本院卷第160頁）等一切情狀，量處如主文所
    示之刑。
四、沒收：
　  按犯罪所得，屬於犯罪行為人者，沒收之；沒收，於全部或
    一部不能沒收或不宜執行沒收時，追徵其價額，刑法第38條
    之1 第1 項前段、第3 項定有明文。經查，被告自陳其所獲
    得之報酬為提領款項的3%（偵卷第90頁），是本案被告獲得
    之報酬為1439元【計算式：47985元（即附表之被告提領總
    額）×3%＝1439（小數點以下不計入）元】，屬被告之犯罪所
    得，雖未扣案，仍應依刑法第38條之1 第1 項前段、第3 項
    規定諭知沒收，於全部或一部不能沒收或不宜執行沒收時，
    追徵其價額。又告訴人遭詐騙之款項，業已經被告收受後交
    付予真實姓名年籍不詳之人，非屬被告所有，亦非在其實際
    掌控中，其就所隱匿之財物不具所有權及事實上處分權，無
    從依洗錢防制法第18條第1 項就所提領全部金額諭知沒收，
    併予敘明。
據上論斷，應依刑事訴訟法第273條之1、第299條第1項前段，洗
錢防制法第14條第1項、第16條第2項，刑法第11條前段、第28條
、第339條之4第1 項第2 款、第55條前段、第38條之1第1項前段
、第3項，刑法施行法第1 條之1 第1 項，判決如主文。
本案經檢察官林依成提起公訴，檢察官羅秀蓮、郭逵到庭執行職
務。
中　　華　　民　　國　　110 　年　　10　　月　　8 　　日
                  刑事第六庭    法  官  蔡逸蓉
以上正本證明與原本無異。
如不服本判決應於收受送達後20日內向本院提出上訴書狀，並應
敘述具體理由；其未敘述上訴之理由者，應於上訴期間屆滿後20
日內向本院補提理由書（均須按他造當事人之人數附繕本）「切
勿逕送上級法院」。
告訴人或被害人如不服判決，應備理由具狀向檢察官請求上訴，
上訴期間之計算，以檢察官收受判決正本之日起算。
　　　　                        書記官　葉俊宏　　　
中　　華　　民　　國　　110 　年　　10　　月　　8 　　日
附錄論罪科刑法條
刑法第339條之4
犯第339條詐欺罪而有下列情形之一者，處一年以上七年以下有
期徒刑，得併科一百萬元以下罰金：
一、冒用政府機關或公務員名義犯之。
二、三人以上共同犯之。
三、以廣播電視、電子通訊、網際網路或其他媒體等傳播工具，
    對公眾散布而犯之。
前項之未遂犯罰之。
洗錢防制法第14條
有第二條各款所列洗錢行為者，處七年以下有期徒刑，併科新臺
幣五百萬元以下罰金。
前項之未遂犯罰之。
前二項情形，不得科以超過其特定犯罪所定最重本刑之刑。
附表：（時間：民國；金額：新臺幣）
編號 告訴人 詐騙時間、方式 匯款時間 匯款金額 匯入帳戶 提領時間 提領款項 提領地點 1 簡麗珠 108年11月26日17時8分許、解除分期付款 108年11月26日18時32分31秒 2萬9985元（公訴意旨誤載為3萬元，應予更正） 高炳勝之中國信託商業銀行帳號000-000000000000號帳戶 108年11月26日18時58分42秒 2萬元 合作金庫商業銀行文心分行ATM（臺中市○○區○○路0段000號）    108年11月26日18時36分33秒 1萬8000元  108年11月26日18時59分23秒 2萬元        108年11月26日19時0分21秒 8000元  匯款總金額：4萬7985元（公訴意旨誤載為4萬8000元，應予更正）      提領總額：4萬7985元（公訴意旨雖認提領總額為4萬8000元，惟就超過4萬7985元部分，無證據證明為本案犯罪所得，公訴意旨容有誤會，應予更正）